臺灣高雄地方法院民事判決
111年度勞訴字第162號
原      告  張文亮  

被      告  拓霖企業股份有限公司


法定代理人  劉政宏  
訴訟代理人  劉邦繡律師
上列當事人間確認僱傭關係存在等事件，本院民國（下同）111
年11月2日言詞辯論終結，判決如下：
    主  文
一、原告之訴駁回。
二、訴訟費用由原告負擔。
    事實及理由
一、原告主張：伊如後所述，受僱於被告期間，戮力工作，但被
    通知終止勞動契約關係，被告之終止勞動契約行為，違反「
    解僱最後手段性原則」而無效，訴請確認兩造間勞動契約關
    係仍存在，及給付工資、提繳勞工退休金。並聲明：㈠確認
    兩造間勞動契約關係存在；㈡被告應自111年6月11日起至原
    告復職之日止，按月於每月5日給付原告新台幣（下同）5萬
    5,000元及自起訴狀繕本送達翌日起至清償日止，按週年利
    率5％計算之利息；㈢被告應自111年6月11日起至原告復職之
    日止，按月提繳6％勞工退休金至原告於勞工保險局設立之勞
    工退休金專戶。　　　　
二、被告抗辯：原告有如下不能勝任工作情形：
　㈠能力不足，工作進度緩慢：
　⒈從4月到職至6月離職，僅完成1場1小時之線上教育訓練。
　⒉應完成之台北Showroom安裝未完成。
　⒊應完成之台中Showroom安裝未完成。
　⒋應完成之高雄Showroom安裝，依其規劃派工安裝，結果一團
    亂，公司再另外花費委外安裝。
　⒌應協助開發新風建案客戶，未開發任一客戶。
　⒍應主動推廣新風商品，未至任一客戶、廠商公司推廣。
　⒎應完成之產品介紹簡報未如期製作，已由公司其他員工完成
    。
　㈡規劃高雄分公司新風系統安裝一團亂：
　⒈安裝規劃一團亂，如照片所示。
　⒉事後拆除其所有安裝，另由公司委託廠商安裝。
　⒊規劃時不計算所需零件，打算將所有零件全部運送到高雄，
    貪圖方便，但浪費運送成本，經主管提醒後才變更縮減數量
    ，前後運費成本差2倍。
　㈢在公司視訊會議之檢討會中，未能落實或提出新風推廣計畫
    、時程於主管會議（5月11日上午10時30分、5月17日上午10
    時30分、5月24日上午10時30分、6月1日上午10時30分），
    經多次提醒應改善，仍未改進。
　　且原告於履歷表所填專長與事實顯有差距。另原告有申請勞
    資爭議調解，且調解成立，原告所訴並無理由。並聲明：原
    告之訴駁回。
三、兩造之不爭執事項：
　㈠原告自111 年4 月6 日起受僱於被告公司擔任連鎖電器部兼
    新風設備專案經理，約定每月工資5 萬5,000 元，試用期間
    3 個月，工作地點高雄市○○區○○街000 號1 樓。
  ㈡被告公司於111 年6 月1 日通知原告，將於同年6 月10日，
    以勞動基準法第11條第5 款「勞工對於所擔任之工作確不能
    勝任」之規定，終止兩造間之勞動契約關係。
四、就兩爭執事項之判斷：
　㈠本件兩造間勞動契約關係已否適法終止之爭執已否調解成立
    ：
　⒈解釋意思表示，應探求當事人之真意，不得拘泥於所用之辭
    句，民法第98條定有明文。又勞工對於所擔任之工作確不能
    勝任時，雇主得預告勞工終止勞動契約，此觀勞動基準法第
    11條第5款規定即明。再者，依勞工退休金條例第12條規定
    ，勞工適用該條例之退休金制度者，適用該條例後之工作年
    資，於勞動契約依勞動基準法第11條等規定終止時，雇主應
    給付勞工資遣費。　　　　
　⒉依兩造不爭執形式真正之勞資爭議調解紀錄記載，兩造已合
    意由被告給付原告6月份工資、資遣費，共計2萬2,674元，
    但原告對恢復勞動契約關係仍保留法律追訴權，有該紀錄附
    卷可稽（見111年度勞專調字第64號卷【下稱調解卷】第79
    頁）。而本件原告受僱之期間，應適用勞工退休金條例之退
    休金制度，則依上開勞動法規之規定，資遣費雖係在雇主已
    適法終止勞動契約時，始有給付給勞工之可言，然依上開調
    解成立及原告特別聲明保留法律追訴權之情形，原告既明確
    要求要保留可進行恢復勞動契約關係之訴訟權，則探求原告
    於勞動調解時之真意，顯然並未承認本件之終止勞動契約為
    適法行為，從而，解釋兩造所成立之調解內容，當應認不論
    原告事後有無提起恢復勞動契約關係之訴訟爭訟，及其訴訟
    結果如何，原告之6月份工資及可能可請求之資遣費，兩造
    同意以由被告給付原告2萬2,674元，而達成調解。故而，兩
    造間勞動契約關係已否適法終止，並未在勞資爭議調解過程
    中調解成立，甚為明確，原告當可提起本件訴訟。
　㈡兩造間勞動契約關係已否適法終止：　
　⒈勞動契約附有合理試用期間之約款者，雇主得於試用期間內
    ，觀察該求職者業務之能力、操守、適應企業文化及應對態
    度，本於具體之事實而為客觀之評價，判斷該求職者是否為
    適格員工，如不適格，雇主於試用期間或期滿後終止勞動契
    約，於未濫用權利之情形下，其終止勞動契約具正當性，此
    有最高法院109年度台上字第2722號可資參照。
  ⒉兩造不爭執本件勞動契約關係有試用期間3 個月之約定，且
    被告終止勞動契約關係之時間，尚在試用期間內（見兩造不
    爭執事項㈠、㈡）。而被告就其辯稱原告有「勞工對於所擔任
    之工作確不能勝任」之雇主可預告終止勞動契約事由之事實
    ，已詳細如上說明外，並已提出安裝照片6張、零件是否全
    部運送高雄之前後對照表2份、試用期間員工考核表1份、會
    議紀錄2份、委外安裝之估價單1份、與委外安裝人員之Line
    對話聯繫及現場照片截圖16張、新風設備安裝對照圖表23份
    為證（見調解卷第69至73頁、第81至107頁、本院卷第17至2
    5頁），堪認已有相當之證明，而原告就被告上開所辯並未
    具體加以爭執，是被告所辯當可認定為真實。則如上所述，
    堪認本件被告之終止勞動契約關係，具有正當性，兩造間勞
    動契約關係應屬已適法終止。至原告所主張之「解僱最後手
    段性原則」，主要適用於勞動基準法第1至4款之經濟性解僱
    情形，於同條第5款「勞工對於所擔任之工作確不能勝任」
    之解僱事由，及同法第12條規定之懲戒性解僱事由應否一併
    適用，學說及實務上原無定論，更遑論本件屬「試用期間」
    之解僱，如上所述，勞動契約之終止是否適法，應考量者為
    雇主有無權利濫用之情形，及勞動契約之終止有無正當性，
    而非原告主張之「解僱最後手段性原則」，併予敘明。
五、綜上所述，兩造間之勞動契約關係業經被告適法終止，原告
    訴請確認兩造間勞動契約關係存在、被告應自勞動契約關係
    終止翌日起至其復職之日止給付工資（含法定遲延利息），
    及補提繳勞工退休金，於法均屬無據，應予駁回。再者，本
    件事證已臻明確，兩造其餘攻擊防禦方法及所舉證據，經審
    酌後，認與判決結果不生影響，爰不逐一論列，併此敘明。
六、據上論結，原告之訴為無理由，判決如主文。　　　　　　
中　　華　　民　　國　　111 　年　　11　　月　　16　　日
                      勞動法庭  法　官　鄭峻明
以上正本係照原本作成。
如對本判決上訴，須於判決送達後20日內向本院提出上訴狀。如
委任律師提起上訴者，應一併繳納上訴審裁判費。
中　　華　　民　　國　　111 　年　　11　　月　　16　　日
                                書記官　洪光耀